臺灣屏東地方法院刑事判決　　　　　96年度易字第240、241號
公　訴　人　臺灣屏東地方法院檢察署檢察官
被　　　告　甲○○
　　　　　　　　　　　之1號
上列被告因竊盜案件，經檢察官聲請簡易判決處刑（96年度偵字
第837 、1618號），本院認不宜以簡易判決處刑，改依通常程序
審理，嗣因被告就被訴事實為有罪之陳述，並聽取當事人之意見
後，本院裁定改由受命法官獨任進行簡式審判程序並判決如下：
    主  文
甲○○連續犯攜帶兇器竊盜罪，處有期徒刑柒月；又犯竊盜罪，
處有期徒刑肆月。應執行有期徒刑拾月，緩刑貳年。
    事  實  及  理  由
一、被告甲○○係位於屏東縣屏東市○○路1-16號大瑭工程有限
    公司（以下簡稱：大瑭公司）之員工，竟基於意圖為自己不
    法所有之概括犯意，連續於附表所示之時間內，持大瑭公司
    所有客觀上足以對人之生命、身體造成危害，可供兇器使用
    之電鉗，剪斷如附表所示數量之電纜線而竊取之，得手後分
    別持上開竊得之電纜線至屏東縣萬丹鄉之紅中資源回收場，
    出售給不知情之張世雄，取得如附表所示之現款，嗣經警查
    訪紅中資源回收場之回收登記資料，始查悉上情。又被告甲
    ○○另基於意圖為自己不法所有之犯意，於民國96年1 月27
    日17時許，見公司內放置向台灣電力公司領取、欲作施工用
    之電纜線，認有機可趁，即徒手竊取上開電纜線共93公斤，
    得手後，將該電纜線運至屏東縣麟洛鄉○○路南二高速公路
    下，欲剝除外皮再變賣換取現金時，適為警即時查獲，並扣
    得上開電纜線（已領回）、破壞剪、削皮刀各1 枝及棉織手
    套1 雙。
二、上開犯罪事實，業據被告於本院審理時坦承不諱，核與證人
    大瑭公司員工林子閎、台灣電力公司之員工謝光榮及紅中資
    源回收場之張世雄於警詢證述情節大致相符，並有紅中資源
    回收場買賣登記收據5 紙、贓物認領保管單1 紙、照片8 幀
    在卷可參，並有扣案破壞剪、削皮刀各1 枝及棉織手套1 雙
    可資證明，本件事證明確，被告犯行應堪認定。
三、論罪科刑：
  (一)比較新舊法：按「行為後法律有變更者，適用行為時之法律
    。但行為後之法律有利於行為人者，適用最有利於行為人之
    法律。」刑法第2條第1項定有明文。
    說明：
      (1)何謂「法律有變更」：刑法第2 條第1 項規定所稱之「
        法律」，係指刑罰法律，即刑罰所依存的整體法律狀態
        ，故此之法律，應指足以影響行為的可罰性與法律效果
        的法令而言，特別如刑罰權形成規範、成罪規範及科刑
        規範。又所謂法律變更，係指新舊刑罰法律之內容已有
        實質上變更，而發生有利或不利於行為人之情形（例如
        刑罰之輕重不同，或犯罪構成要件之寬嚴有別等），始
        依修正後之刑法第2 條第1 項之規定，比較新舊法律適
        用；倘刑法條文雖經修正，但若僅屬單純之文字修飾﹙
        即修正法律用語如第15 條 、第30條﹚，或條次移列﹙
        修正前第26條未遂犯得減輕其刑之規定移列第25條第2
        項），或將實務見解或法理明文化﹙第55條但書、第59
        條﹚，而不涉及刑罰之輕重、構成要件之變更，或其他
        有利、不利於行為人之情形者，即無庸依刑法第2 條第
        1 項之規定比較新舊法，而應依一般法律適用原則，適
        用「裁判時法」處斷（最高法院95年度台上字第7241號
        判決、最高法院95年11月7 日第21次刑事庭會議決議意
        旨參照）。
      (2)比較適用的原則：按刑法第2 條第1 項有關新舊法之比
        較，在比較時應就罪刑有關之共犯、未遂犯、想像競合
        犯、牽連犯、連續犯、結合犯，以及累犯加重、自首減
        輕暨其他法定加減原因（如身分加減）與加減例等一切
        情形，綜其全部罪刑之結果而為比較（參照最高法院95
        年5 月23日95年第8 次刑事庭會議決議一之4） ，並就
        比較的結果，為整體之適用，不能割裂而分別適用新舊
        法有利之條文（參酌最高法院27年上字第2615號判例、
        95年度台上字第3735號判決）。又依上開說明，可知須
        列入綜合比較、整體適用者，係與「罪刑有關」或「刑
        罰加重減輕有關」等事項，而有關易科罰金、易服勞役
        、定應執行刑及保安處分等事項，因與罪刑或刑罰加重
        減輕無涉，而屬刑罰裁量權之行使，自無庸列入綜合比
        較之範圍，得分別適用最有利於行為人之法律（參酌最
        高法院96年度台非字第16、58號判決）。
    綜合比較、整體適用部分：
      (1)連續犯：被告為附表所示之行為後，刑法第56條於94年
        2 月2 日修正公布，並於95年7 月1 日施行，修正後刑
        法第56條刪除連續犯之規定，屬科刑規範事項之變更。
        又依最高法院95年5 月23日95年第8 次刑事庭會議決議
        認：「連續數行為而犯同一之罪名，均在新法施行前者
        ，新法施行後，應依新法第2 條第1 項之規定，適用最
        有利於行為人之法律。部分之數行為，發生在新法施行
        前者，新法施行後，該部分適用最有利於行為人之法律
        。若其中部分之一行為或數行為，發生在新法施行後者
        ，該部分不能論以連續犯」等語，經查本件被告所犯如
        附表所示之數次行為，均在上開刑法第56條修正施行前
        ，故以修正前第56條有連續犯之規定對被告較為有利。
      (2)綜合比較：本院綜合上開被告所涉之罪刑綜合比較結果
        ，依刑法第2 條第1 項前段之規定，認以整體適用修正
        前刑法上開各該規定，對被告為有利。
    個別比較適用部分：
      (1)有期徒刑定執行刑：
        (甲)最高法院95年5 月23日95年第8 次刑事庭會議五之(一)
          認為：「新法第51 條 第2 款增訂罰金與死刑併予執
          行；第5 款提高多數有期徒刑合併應執行之刑不得逾
          30年，新法施行後，應依新法第2 條第1 項之規定，
          適用最有利於行為人之法律。裁判確定前犯數罪，其
          中一罪在新法施行前者，亦同。」。
        (乙)被告行為後，於94年2 月2 日公布並於95年7 月1 日
          施行之修正刑法第51條第5 款規定「數罪併罰，分別
          宣告其罪之刑，依下列各款定其應執行者：．．五、
          宣告多數有期徒刑者，於各刑中之最長期以上，各刑
          合併之刑期以下，定其刑期。但不得逾30年。」，雖
          與修正前刑法同條款規定「數罪併罰，分別宣告其罪
          之刑，依左列各款定其應執行者：五、宣告多數有期
          徒刑者，於各刑中之最長期以上，各刑合併之刑期以
          下，定其刑期。但不得逾20年。」有所修正，惟本件
          不論依修正前、後具體適用結果對被告並無有利或不
          利，依上開說明，自無適用修正後刑法第2 條第1項
          之規定為比較新舊法適用之必要，而應依一般法律適
          用之原則，適用現行、有效之裁判時法即修正後刑法
          第51條第5款論處。
  (二)核被告所為係犯刑法第321 條第1 項第3 款之攜帶兇器竊盜
    罪、刑法第320 條第1 項之竊盜罪。被告就附表所示5 次竊
    盜之行為，犯罪手法相同，所犯又係構成要件相同之罪名，
    顯係基於概括之犯意反覆為之。又被告就附表所示連續攜帶
    兇器竊盜罪與於96年1 月27日17時許之竊盜罪二罪，犯意各
    別，行為互異，應分論併罰之。本院審酌被告僅因一己私利
    ，竟為竊盜行為，毫不尊重他人財產權，所竊之金額達5 萬
    餘元，自應受相當之刑事非難，惟念被告未受教育，有警卷
    被告詢問筆錄之「受詢問人」欄資料可證，犯後坦承犯行，
    態度良好等一切情狀，分別量處如主文所示之刑，並依刑法
    第51條第5 款之規定定應執行刑，以示懲戒。再者，被告未
    曾因故意犯罪受有期徒刑以上刑之宣告，且業與保管人大瑭
    公司達成和解，有卷存和解書可證，被告經此偵、審教訓後
    ，當知所警惕，故本院認尚無逕對被告施以短期自由刑之必
    要，故本院認對被告所宣告之刑，以暫不執行為適當，爰另
    諭知緩刑2 年，以啟自新。至於扣案之破壞剪、削皮刀及手
    套，並非違禁物，且該破壞剪係大瑭公司所有，非被告所有
    ，而削皮刀及手套雖為被告所有，但非供犯罪所用，均爰不
    另為沒收之諭知。
四、據上論斷，應依刑事訴訟法第299 條第1 項前段、第273 條
    之1 、刑法第2 條第1 項前段、修正前刑法第56條、刑法第
    321 條第1 項第3 款、刑法第320 條第1 項、刑法第51條第
    5 款、第74條第1 項第1 款，刑法施行法第1 條之1 ，判決
    如主文。
中　　華　　民　　國　　96　　年　　5 　　月　　24　　日
                  刑事第一庭    法  官  曾吉雄
以上正本證明與原本無異。
如不服本判決應於收受本判決送達後十日內向本院提出上訴書狀，
其未敘述上訴理由者，並得於提起上訴後十日內向本院補提理由
書狀（均須按他造當事人之人數附繕本）「切勿逕送上級法院」
                                書記官  潘美碧
中　　華　　民　　國　　96　　年　　5 　　月　　24　　日
附表：
┌──┬────────┬────────┬───────┐
│編號│   犯罪時間     │ 竊取電纜線數量 │變賣所得金額  │
├──┼────────┼────────┼───────┤
│ 1  │94年7月31日某時 │23米、重量49公斤│  4508元      │
├──┼────────┼────────┼───────┤
│ 2  │94年11月20日10時│35米、重量73公斤│  8395元      │
│    │51分前某時      │                │              │
├──┼────────┼────────┼───────┤
│ 3  │94年12月11日10時│29米、重量58.4公│  7008元      │
│    │5分前某時       │斤              │              │
├──┼────────┼────────┼───────┤
│ 4  │95年1月21日9時13│23米、重量46.8公│  3744元      │
│    │分前某時        │斤              │              │
├──┼────────┼────────┼───────┤
│ 5  │95年3月14日9時5 │35米、重量71.4公│  9282元      │
│    │分前某時        │斤              │              │
└──┴────────┴────────┴───────┘
本件論罪科刑法條
刑法第321條第1項第3款：
（加重竊盜罪）
犯竊盜罪而有左列情形之一者，處6 月以上、5 年以下有期徒刑
：
三、攜帶兇器而犯之者。
刑法第320條第1項：
意圖為自己或第三人不法之所有，而竊取他人之動產者，為竊盜
罪，處 5 年以下有期徒刑、拘役或 5 百元以下罰金。
